---
title: "Atividade 01 - ME623A - Planejamento e Pesquisa"
author: "Guilherme Pazian RA:160323 e Eliane Ramos de Siqueira RA:155233"
date: "Segunda, 2 de Setembro de 2016"
output: pdf_document
---

Queremos testar se as médias dos pontos obtidos com a mão esquerda e com a mão direita são iguais, então:
$$
H_0 : \mu_d = \mu_e
$$
\centerline{VS}
$$
H_1 : \mu_d \neq \mu_e
$$

Sendo:
  
  **$\mu_d$** a média populacional de pontos obtidos usando a mão direita.  
  **$\mu_e$** a média populacional de pontos obtidos usando a mão esquerda.  
  
  
  
Temos duas medições para cada UE de maneira que estes dados são pareados. Temos 20 UE's amostrados. Estamos supondo que os dados vêm de populações normais e que $\sigma_d = \sigma_e$. Então devemos utilizar, neste caso, o teste T Pareado assumindo que as variâncias populacionais são iguais:

Realizamos o teste manualmente (passo a passo) e conferimos o resultado com a função *$t.test$* dísponivel.

```{r Lendo conjunto de dados, results= "hide"}
alfa = 0.05
#setwd(choose.dir()) #escolha o seu diretório
amostra = read.csv("lateral.csv")
amostra
```

#Cálculo manualmente (passo a passo):

Sob a Hipótese nula temos que
 
$$
X_d - X_e = Y \sim N(0,\sigma^2_y)
$$
onde $\sigma^2_y = \sigma^2_e + \sigma^2_d$ e $n = n_d + n_e$

##Estatística do teste:

A estatística do teste utilizada foi:

$$
T=\frac{\bar{X_d}-\bar{Y_d}-(\mu_d-\mu_e)}{\sqrt{\frac{\sigma^2_y}{n}}}
$$

onde:

$\bar{X_d}$: Média amostral de acertos com a mão direira  
$\bar{Y_e}$: Média amostral de acertos com a mão esquerda    
$\mu_d$: Média populacional de acertos com a mão direita     
$\mu_e$:Média populacional de acertos com a mão esquerda



Utilizando os valores da nossa amostra, obtemos que

```{r ,results= "hide"}
ny = 20
diferenca = amostra$dados.d-amostra$dados.e
varY = var(diferenca)
T = mean(diferenca)/sqrt(varY/ny)
T
p.valor = 1 - pt(abs(T),ny-1) + pt(-abs(T),ny-1)
p.valor
```

$$
T =\frac{`r round(mean(diferenca),3)`}{\sqrt{\frac{`r round(varY,3)`}{`r ny`}}} = `r round(T,3)`
$$


##Cálculo do P-Valor

$$
P(T>\left | t \right |) + P(T<-\left | t \right |) = 1 - P(T<\left | t \right |) + P(T<-\left | t \right |) = `r p.valor`
$$


#Cálculo utilizando função *"t.test"*
  

```{r}
teste = t.test(amostra$dados.d,amostra$dados.e,paired = TRUE,var.equal = TRUE)
pvalor = teste$p.value
teste
```
  
O código acima executa o teste de hipótese explicitado anteriormente.  
  
Temos como resultado: p-valor $\approx$ **`r round(pvalor*100,2)`%** então **`r ifelse(pvalor<alfa,"Rejeitamos","Não Rejeitamos")`** a Hipótese nula de que as médias populacionais dos pontos obtidos com a mão esquerda e com a mão direita são iguais.

#Conclusão
Pode-se observar que em ambos os métodos (cálculo manual e cálculo via função no R) obtemos exatamente os mesmos resultados, ou seja, a função t.test no R faz exatamente os cálculos apropriados para a situação.

