---
title: "Atividade 01 - ME623A - Planejamento e Pesquisa"
author: "Guilherme Pazian e Eliane Ramos de Siqueira"
date: "Friday, September 02, 2016"
output: pdf_document
---

Queremos testar se as médias dos pontos obtidos com a mão esquerda e com a mão direita são iguais, então:
$$
H_0 : \mu_d = \mu_e
$$
\centerline{VS}
$$
H_1 : \mu_d \neq \mu_e
$$

Sendo:
  
  **$\mu_d$** a média populacional de pontos obtidos usando a mão direita.  
  **$\mu_e$** a média populacional de pontos obtidos usando a mão esquerda.  
  
  
  
Temos duas medições para cada UE de maneira que estes dados são pareados. Temos 20 UE's amostrados. Estamos supondo que os dados vêm de populações normais e que $\sigma_d = \sigma_e$. Então devemos utilizar, neste caso, o teste T Pareado assumindo que as variâncias populacionais são iguais:
  
  

```{r LerCSV, results= "hide"}
alfa = 0.05
#setwd(choose.dir()) #escolha o seu diretório
amostra = read.csv("lateral.csv")
teste = t.test(amostra$dados.d,amostra$dados.e,paired = TRUE,var.equal = TRUE)
pvalor = teste$p.value
```
  

```{r}
teste
```
  
O código acima executa o teste de hipótese explicitado anteriormente.  
  
Temos como resultado: p-valor $\approx$ **`r round(pvalor*100,2)`%** então **`r ifelse(pvalor<alfa,"Rejeitamos","Não Rejeitamos")`** a Hipótese nula de que as médias populacionais dos pontos obtidos com a mão esquerda e com a mão direita são iguais.