---
title: "Experimento Alcoolico"
author: "Eliane Siqueira RA:155233 e Guilherme Pazian RA:160323"
date: "22 de novembro de 2016"
output: pdf_document
---

#Motivação
  
   Dezembro é o mês de festas, época em que há um grande aumento do consumo de alcool, o que levanta a velha discussão sobre os riscos decorrentes da ingestão de alcool. 
    Um dos principais riscos decorrentes do consumo de alcool é a perda de reflexos, o que favorece a ocorrência de acidentes.
    Contudo uma questão bastante relevante é se essa perda é decorrente somente da quantidade ingerida ou se há outros fatores que influenciam significativamente nessa perda. 
    O nosso experimento propõe dois possíveis fatores: o sexo (masculino e feminino) e ingestão de alcool alternada (com água, petiscos). 
    A idéia do nosso experimento é analisar o quão influente são esses fatores na perda de reflexo. E ver qual a combinação têm maior influência na perda de reflexo, ou se estes tratamentos são equivalentes quanto a perda de reflexo.
    
#Objetivo

  Este trabalho têm como objetivo identificar se existe relação na capacidade de reação entre sexos e entre os fatores "ingestão de álcool e água de forma alternada", "ingestão de álcool e consumo de petiscos", "ingestão somente de álcool".

#Planejamento
  
  O experimento consiste em realizar o teste de reflexo disponível em $"http://www.brainmetrix.com/reflex-test/"$ antes de ingerir bebida e após decorrido 1h da ingestão. A variável resposta é a diferença entre os pontos obtidos antes e depois.O intervalo de 1 hora permite total absorção da bebida pelo o corpo.
  
  Pesquisas anteriores revelam indícios de relação entre a quantidade ingerida de álcool e o porte físico da pessoa. Porém não é de interesse do nosso experimento verificar tal relação, então é razoável considerar o porte fisíco do indivíduo como um fator ruído. Para quantificar este fator, vamos utilizar o Índice de Massa Corporal (IMC), medida essa que leva em consideração o peso e altura respeitando a seguinte razão:
  $$IMC=\frac{Peso}{Altura^2}$$
   
  A fim de tentar minimizar a influência da relação supracitada sobre o experimento.  Consideraremos no experimento os seguintes intervalos de IMC como fator ruído:

```{r, echo=FALSE}

IMC<-c("abaixo de 18.5","entre 18.5 e 24.9", "entre 25.0 e 29.9", "entre 30.0 e 34.9", "entre 35.0 e 39.9", "acima de 40")
classificacao<-c("abaixo do peso", "Peso Ideal", "Levemente acima do peso", "Obesidade I", "Obesidade II (Severa)", "Obesidade III(Mórbida)")

tab_imc=data.frame(IMC,classificacao)
names(tab_imc)<-c("IMC", "Classificação")

library(knitr)
kable(tab_imc)

```

   Devemos ter em mente que a alimentação, estilo de vida e genética do indivíduo também podem influênciar nos resultados, porém dado as limitações financeiras, temporais e tecnológicas em que o experimento será realizado, nos atemos somente a tentar minimizar estes efeitos e não controla-los.
   Note que blocagem por indivíduo não é possível, dado que o sexo do indivíduo é um fator, então a medida adotada para minimizar estes efeitos será orientar os participantes do experimento a não ingerir nenhum tipo de bebida alcóolica nos dois dias antecedentes ao dia da realização do experimento e a dormir bem(por volta de 8 horas).Em caso de impossibilidade de seguir as recomendações, os indivíduos deverão avisar os experimentadores para que uma observação quanto a isso seja feita no trabalho.
  
  
#Delineamento experimental
Para realizar as análises, o delineamento que vamos utilizar é **Blocagem em Experimentos Fatoriais**., onde o experimento fatorial tem fois fatores, o fator A é o sexo do indivíduo e o fator B é tipo de ingestão. O fator A tem dois níveis, feminino e masculino, e o fator B tem 3 níveis, apenas ingerir alcool, ingerir alcool e beber água, ingerir e comer um petisco.

```{r, echo=FALSE}
a<-c("Unidade Experimental", "Fatores de Interesse", "Fator Ruído", "Tratamento")
b<-c("Individuo","Sexo e Tipo de Ingestão", "IMC","Teste de Reflexo")
delineamento<-data.frame(a,b)
kable(delineamento)
```

Dado o delineamento de experimento escolhido. Usaremos o seguinte modelo:

$$Y_{ijk}=\mu+\tau_i+\beta_j+(\tau\beta)_{ij}+\delta_k+\varepsilon_{ijk}\left\{\begin{matrix}
i=1,2,3\\ 
j=1,2\\ 
k=1,2
\end{matrix}\right.$$

Nossas observações serão dispostas da seguinte forma:

\begin{table}[!h]
\centering
\label{my-label}
\begin{tabular}{cclllclllclll}
\multicolumn{1}{l}{} & \multicolumn{12}{c}{OBSERVAÇÕES}                                                                                                                                                                                                                                                                                      \\
                     & \multicolumn{4}{c}{IMC 1}                                                                             & \multicolumn{4}{c}{IMC2}                                                                              & \multicolumn{4}{c}{IMC3}                                                                              \\
                     & \multicolumn{4}{c}{Sexo}                                                                              & \multicolumn{4}{c}{Sexo}                                                                              & \multicolumn{4}{c}{Sexo}                                                                              \\
                     & \multicolumn{2}{c}{F}                                 & \multicolumn{2}{c}{M}                         & \multicolumn{2}{c}{F}                                 & \multicolumn{2}{c}{M}                         & \multicolumn{2}{c}{F}                                 & \multicolumn{2}{c}{M}                         \\
Tipo de Ingestão     & A                             & \multicolumn{1}{c}{D} & \multicolumn{1}{c}{A} & \multicolumn{1}{c}{D} & A                             & \multicolumn{1}{c}{D} & \multicolumn{1}{c}{A} & \multicolumn{1}{c}{A} & A                             & \multicolumn{1}{c}{D} & \multicolumn{1}{c}{A} & \multicolumn{1}{c}{D} \\
1                    & \multicolumn{1}{l}{$y_{111}$} & $y_{111}$             & $y_{121}$             & $y_{121}$             & \multicolumn{1}{l}{$y_{112}$} & $y_{112}$             & $y_{122}$             & $y_{122}$             & \multicolumn{1}{l}{$y_{113}$} & $y_{113}$             & $y_{123}$             & $y_{123}$             \\
2                    & \multicolumn{1}{l}{$y_{211}$} & $y_{211}$             & $y_{221}$             & $y_{221}$             & \multicolumn{1}{l}{$y_{212}$} & $y_{212}$             & $y_{222}$             & $y_{222}$             & \multicolumn{1}{l}{$y_{213}$} & $y_{213}$             & $y_{223}$             & $y_{223}$             \\
3                    & \multicolumn{1}{l}{$y_{311}$} & $y_{311}$             & $y_{321}$             & $y_{321}$             & \multicolumn{1}{l}{$y_{312}$} & $y_{312}$             & $y_{322}$             & $y_{322}$             & \multicolumn{1}{l}{$y_{313}$} & $y_{313}$             & $y_{323}$             & $y_{323}$            
\end{tabular}
\end{table}

