---
title: "Atividade 2 - ME623 - Planejamento e Pesquisa"
author: "Eliane Ramos de Siqueira e Guilherme Pazian"
date: "14 de setembro de 2016"
output: html_document
---
Foi realizado um experimento para comparar três terapias no tratamento de anorexia em meninas adolescentes para ajudá-las a ganhar peso. 
As terapias foram: controle, cognitiva comportamental e de família, são 17 meninas em cada grupo.

A variável de interesse é ganho de peso (em libras).

```{r leitura dos dados, echo=FALSE}
#setwd(choose.dir())
dados = read.table("DadosAnorexia.txt",sep = "\t",header=TRUE)
library(knitr)
```

#Tabela ANOVA
```{r}
anorexia <- lm(ganho ~ grupo, data=dados)
tblanova <- anova(anorexia)
kable(tblanova)
```

#Estimativas dos Parâmetros
```{r}
sumario <- summary(anorexia)
a<- data.frame(sumario$coefficients)
kable(a)
```

Abaixo estão as estimativas das médias nos respectivos tratamentos e a estimativa da média global:

```{r, echo=FALSE}
Tal <- a$Estimate
estimativas<- c(Tal[1],Tal[2]+Tal[1],Tal[3]+Tal[1],(3*Tal[1]+Tal[2]+Tal[3])/3)
names(estimativas)<-c("A-controle","B-cognitiva","C-familia","Global")
#estimativas
```

```{r}

media.grupo = aggregate(dados$ganho~dados$grupo, FUN = mean)
desvio.grupo = aggregate(dados$ganho~dados$grupo, FUN = sd)
tabd = data.frame(media.grupo,desvio.grupo$`dados$ganho`)
names(tabd) = c("grupo","media","desvio")
kable(tabd)

```

```{r boxplot dos dados, echo=FALSE}

boxplot(ganho~grupo,data=dados,col="blue")

```


Abaixo estão as estimativas dos incrementos em cada grupo:

```{r}
names(Tal)<-names(estimativas)<-c("A-controle","B-cognitiva","C-familia")
kable(Tal)
```



#Análise dos Resíduos

```{r, echo=FALSE}
par(mfrow=c(2,2))
plot(anorexia)
```

