---
title: "Atividade 2 - ME623 - Planejamento e Pesquisa"
author: "Eliane Ramos de Siqueira 155233 e Guilherme Pazian 160323"
date: "14 de setembro de 2016"
output: pdf_document
---
  Foi realizado um experimento para comparar três terapias no tratamento de anorexia em meninas adolescentes para ajudá-las a ganhar peso.As terapias foram: controle, cognitiva comportamental e de família, são 17 meninas em cada grupo.
A variável de interesse é ganho de peso (em libras).

```{r leitura dos dados, echo=FALSE}
#setwd(choose.dir())
dados = read.table("DadosAnorexia.txt",sep = "\t",header=TRUE)
library(knitr)
```

```{r,echo=FALSE}
anorexia <- lm(ganho ~ grupo, data=dados)
tblanova <- anova(anorexia)
```


```{r, echo=FALSE}
sumario <- summary(anorexia)
a<- data.frame(sumario$coefficients)
```

```{r, echo=FALSE}
Tal <-data.frame(a$Estimate,a$Std..Error)
```

```{r, echo=FALSE}
media.grupo = aggregate(dados$ganho~dados$grupo, FUN = mean)
desvio.grupo = aggregate(dados$ganho~dados$grupo, FUN = sd)
tabd = data.frame(media.grupo,desvio.grupo$`dados$ganho`,Tal)
names(tabd) = c("grupo","média","Desvio Padrão","Incremento","Desvio Padrão do Erro")
```
##Visualização dos dados
```{r,echo=FALSE}
b<-data.frame(media.grupo,desvio.grupo$`dados$ganho`)
names(b) = c("grupo","média","Desvio Padrão")
kable(b)
```

```{r boxplot dos dados, echo=FALSE,fig.width=4.5,fig.height=3.2,fig.align='center'}
boxplot(ganho~grupo,data=dados,col="darkblue")
```
Observando o boxplot e também observando que os desvios padrões dos grupos diferem pouco, então é razoavel supor que as variâncias são constantes e assim aplicar a ANOVA. 

##Tabela ANOVA
```{r,eval=FALSE}
anorexia <- lm(ganho ~ grupo, data=dados)
tblanova <- anova(anorexia)
```

```{r, echo=FALSE}
kable(tblanova)
```

```{r, results='hide', echo=FALSE}
pvalor = tblanova$`Pr(>F)`[1]
```
Dado o p-valor calculado `r round(pvalor,4)`, a um nível de 95% de confiança, temos evidências suficiêntes para rejeitar a hipótese nula de que as médias das três populações são iguais.

##Estimativas dos Parâmetros

Abaixo estão as estimativas da média, do Desvio Padrão, do Incremento e do Desvio Padrão do Erro para cada grupo.
```{r,echo=FALSE}
kable(tabd)
```

#Análise dos Resíduos

```{r, echo=FALSE}
par(mfrow=c(2,2))
plot(anorexia)
```

O gráfico superior direito revela que os quantis da distribuição normalizada dos resíduos são muito próximos aos quantis teóricos da distribuição normal, o que nos dá uma boa indicação de que os resíduos vieram de fato de uma distribuição normal. Os gráficos da diagonal principal não nos indicam nenhuma tendencia e também nenhuma diferença significativa entre as variabilidades dentro de cada grupo, então a partir disso, é razoalvel admitir que os erros são independentes e homocedásticos.  
Portanto, com base na observação dos gráficos acima, podemos concluir que é razoável considerar que as suposições para o modelo são válidas.

